臺灣屏東地方法院民事判決　九十三年度家訴字第二號
　　原　　　告　甲○○
　　訴訟代理人　湯科瑞律師
　　被　　　告　乙○○
　　訴訟代理人　周春米律師
右當事人間請求返還贈與物事件，本院於民國九十三年四月一日言詞辯論終結，判決
如左：
    主      文
被告應返還原告新台幣捌拾貳萬元，及自民國九十三年一月三十日起至清償日止，按
週年利率百分之五計算之利息，暨應將原告於民國九十二年十月二十六日所贈與之金
飾（重量為肆拾貳點柒錢）返還原告。
訴訟費用由被告負擔。
本判決第一項前段及第二項，於原告以新台幣貳拾柒萬元供擔保後，得為假執行；但
被告如於執行標的物拍定、變賣或物之交付前，以新台幣捌拾貳萬元為原告預供擔保
或提存，得免為假執行。
本判決第一項後段，於原告以新台幣貳萬伍仟元供擔保後，得為假執行；但被告如於
物之交付前，以新台幣柒萬陸仟元為原告預供擔保或提存，得免為假執行。
    事實及理由
一、原告起訴主張：兩造經雙方父母介紹，於民國九十二年十月二十六日訂婚，並約
    定於同年十二月三十日結婚。訂婚當日，原告開立面額新台幣（下同）八十二萬
    元之支票作為聘金贈與被告（支票受款人係被告之父張和安，再由張和安背書轉
    讓予被告），並贈與被告金飾一副（重量為四二‧七錢、市價為七萬五千四百元
    ）及六萬元之喜餅，另原告於訂婚當日支付喜宴費用三萬二千五百元，又於同年
    十一月十二日支付婚紗照之費用二萬五千元。詎被告於同年十一月十六日向原告
    表示不願與原告結婚，原告亦認為兩造已無履行婚約之可能，為求兩造之和諧，
    爰依民法第九百七十九條之一規定請求被告返還聘金八十二萬元及法定遲延利息
    與金飾，其餘則不請求。故聲明請求為：(一)被告應返還原告八十二萬元，及自起
    訴狀繕本送達翌日（即九十三年一月三十日）起至清償日止，按週年利率百分之
    五計算之利息。(二)被告應將原告於九十二年十月二十六日所贈與之金飾（重量為
    四十二‧七錢）返還予原告。(三)願供擔保，請准宣告假執行。
二、被告則以：兩造確於九十二年十月二十六日訂婚，但被告並無違反婚約，被告向
    原告表明暫緩婚期，主因是被告之母親病危，另兩造之個性不合亦係原因之一。
    被告對返還聘金八十二萬元與金飾部分，並無意見，金飾目前仍由被告保管，被
    告同意原物返還，請求依法判決。故聲明求為：(一)原告之訴駁回。(二)如受不利判
    決，願供擔保，請准宣告免為假執行。
三、按因訂定婚約而為贈與者，婚約無效、解除或撤銷時，當事人之一方，得請求他
    方返還贈與物，民法第九百七十九條之一定有明文。依上開條文之規定，凡因訂
    定婚約而為贈與者，婚約無效、解除或撤銷時，贈與物授與人得請求他方返還贈
    與物，縱婚約之解除係由於授與人之過失所致者，仍得請求返還（最高法院四十
　　七年台上字第一四六九號即此意旨）。查原告主張兩造於九十二年十月二十六日
　　訂婚，並約定於同年十二月三十日結婚，其於訂婚當日贈與被告八十二萬元及金
　　飾一副（重量為四二‧七錢，市價為七萬五千四百元）等情，業據其提出支票及
　　統一發票影本等件為證，復為被告所不爭執，原告此部分之主張應可信為真實。
    次查，兩造原訂於九十二年十二月三十日舉行結婚儀式，因故未能舉行婚禮，原
    告既於本院審理時陳明僅請求被告返還贈與物，不另請求損害賠償（即民法第九
    百七十七條、九百七十八條、九百七十九條之規定），被告亦未提起反訴請求損
    害賠償，則解除婚約之事由應由原告或被告負責，何人係有過失之一方，本院就
    此部分自無庸予以審究。
四、次按婚約解除權之行使，可由一方向他方以意思表示為之（民法第二百五十八條
    、第九百七十六條第二項），此項意思表示達到他方時，即生婚約解除之效力。
    原告另主張兩造未於原訂結婚日期舉行結婚儀式，已無履行婚約之可能等語，並
    於本院審理時當庭表示解除婚約之意思表示，被告亦當庭表示同意返還聘金與金
    飾（均見本院卷第四十五頁），該項意思表示已達到被告，即可認兩造之婚約業
    已解除。被告雖表示對原告請求返還贈與物並無意見，惟仍請求本院依法判決，
    則原告依民法第九百七十九條之一規定，請求被告返還其所贈與告之聘金八十二
    萬元及自九十三年一月三十日起至清償日止，按週年利率百分之五計算之遲延利
    息與贈與之金飾，於法即有所憑，應予准許。
五、本件兩造各陳明願供擔保，分別聲請宣告假執行或免為假執行之宣告，經核均無
　　不合，爰分別酌定相當擔保金額准許之。
六、據上論結，本件原告之訴為有理由，依民事訴訟法第七十八條、第三百九十條第
　　二項、第三百九十二條，判決如主文。
中　　　華　　　民　　　國　　九十三　　年　　　四　　　月　　　九　　　日
                                    臺灣屏東地方法院少年及家事庭
~B法　　　官　王致傑
右為正本係照原本作成。
如不服本判決，應於收受送達後二十日內向本院提出上訴書狀，其未表明上訴理由者
，應於提出上訴後二十日內向本院補提理由書狀（均須按他造當事人之人數附繕本）
上訴時應提出委任律師或具有律師資格之人之委任狀；委任有律師資格者，另應附具
律師及格證書及釋明委任人與受任人有民事訴訟法第四百六十六條之一第一項但書或
第二項（詳附註）所定關係之釋明文書影本。
~B法院書記官　鄭靜芳
中　　　華　　　民　　　國　　九十三　　年　　　四　　　月　　　九　　　日
附註：
民事訴訟法第四百六十六條之一（第一項、第二項）：
對於第二審判決上訴，上訴人應委任律師為訴訟代理人。但上訴人或其法定代理人具
有律師資格者，不在此限。
上訴人之配偶、三親等內之血親、二親等內之姻親，或上訴人為法人、中央或地方機
關時，其所屬專任人員具有律師資格並經法院認為適當者，亦得為第三審訴訟代理人
。
